---
title: "[Group_12]_Project 2 _CDC Diabetes Health Indicators"
author: "Nhom 12"
date: "2025-01-14"
output: html_document
---

```{r setup, include=FALSE}
knitr::opts_chunk$set(echo = TRUE)
library(tidyverse)
library(janitor)
library(caret)
library(corrplot)
library(VIM)
library(smotefamily)
library(randomForest)
library(cowplot)
```

**Thành viên**

*   Lê Viết Tố Khoa - 22280046
*   Trần Bá Đông - 22280011
*   Đoàn Nhật Nam - 22280054
*   Giang Lệ Ân - 22110010
*   Võ Hoàng Phúc - 22110163

# Nhập dữ liệu

```{r load-data, message=FALSE, warning=FALSE}
data_diabetes <- read.csv("data/diabetes_012_health_indicators_BRFSS2015.csv")
data_diabetes <- data_diabetes |> janitor::clean_names()
glimpse(data_diabetes)
```

# **I. Bảng tóm tắt, khái quát dữ liệu**

```{r summary}
summary_data <- summary(data_diabetes)
print(summary_data)
```

-   Bộ dữ liệu bao gồm nhiều biến dự đoán y tế (biến độc lập)
-   Và một biến mục tiêu (biến phụ thuộc) là `diabetes_012`.
-   Các biến độc lập bao gồm `high_bp`, `high_chol`, `chol_check`, `bmi`, ....

### Chia tập dữ liệu thành nhóm "Diabetes" và "No diabetes"

```{r split-data}
diabetes_no <- data_diabetes |> filter(diabetes_012 == 0) 
diabetes_yes <- data_diabetes |> filter(diabetes_012 != 0)
new_diabetes <- data_diabetes |> mutate(group = ifelse(diabetes_012 == 0, "No diabetes", "Diabetes"))
```

### Trực quan hóa sự mất cân bằng

```{r plot-imbalance}
target_count <- function(data) {
  outcome_counts <- table(data$group)
  outcomes <- names(outcome_counts)
  counts <- as.numeric(outcome_counts)
  ggplot(aes(x = counts, y = outcomes), data = data.frame(counts, outcomes)) +
    geom_bar(stat = "identity", fill = c("lightskyblue", "gold"), color = "black") +
    labs(title = "Count of Outcome Variable", x = "Number of Individuals", y = "Outcome") +
    coord_flip() +
    theme_bw() +
    theme(text = element_text(size = 15))
}
target_count(new_diabetes)
```

-   Biểu đồ trên cho thấy dữ liệu không cân bằng.
-   Số người không mắc bệnh tiểu đường là `r nrow(diabetes_no)`, trong khi số bệnh nhân tiểu đường là `r nrow(diabetes_yes)`.

### Kiểm tra giá trị thiếu (Missing Values)

```{r check-missing}
sum(is.na(data_diabetes))
aggr(data_diabetes, col = c("blue", "red"), numbers = TRUE, sortVars = TRUE, 
     labels = names(data_diabetes), cex.axis = 0.5, gap = 3, ylab = c("Missing data", "Pattern"))
```

*Kết luận: Dữ liệu đã sạch, không có giá trị null, tên cột có ý nghĩa, và kiểu dữ liệu chính xác, sẵn sàng để phân tích thêm.*

# **II. Phân tích Khám phá Dữ liệu (EDA)**

## Phân bố Giới tính

```{r gender-plot, fig.width=10, fig.height=5}
# Biểu đồ cho nhóm no-diabetes
plot1 <- ggplot(diabetes_no, aes(x = as.factor(sex), fill = as.factor(sex))) +
  geom_bar() +
  scale_fill_manual(values = c("#1f77b4", "#ff7f0e")) +
  labs(title = "Gender distribution for no-diabetes", x = "Sex", y = "Count", fill = "Gender") +
  scale_x_discrete(labels = c("Female", "Male")) +
  ylim(0, max(table(diabetes_no$sex), table(diabetes_yes$sex))) + 
  theme_minimal()

# Biểu đồ cho nhóm diabetics
plot2 <- ggplot(diabetes_yes, aes(x = as.factor(sex), fill = as.factor(sex))) +
  geom_bar() +
  scale_fill_manual(values = c("#1f77b4", "#ff7f0e")) +
  labs(title = "Gender distribution for diabetics", x = "Sex", y = "Count", fill = "Gender") +
  scale_x_discrete(labels = c("Female", "Male")) +
  ylim(0, max(table(diabetes_no$sex), table(diabetes_yes$sex))) + 
  theme_minimal()

# Kết hợp hai biểu đồ
combined_plot <- plot_grid(plot1, plot2, ncol = 2, align = "hv")
combined_plot
```

*Nhận xét: Cả nam và nữ đều có nguy cơ mắc bệnh tiểu đường.*

## Phân bố Tuổi

```{r age-distribution}
ggplot(diabetes_yes, aes(x = as.factor(age))) +
  geom_bar(fill = "steelblue") +
  labs(title = "Age distribution for Diabetics", x = "Age Group") +
  scale_x_discrete(labels = c("18-24", "25-29", "30-34", "35-39", "40-44", "45-49", 
                              "50-54", "55-59", "60-64", "65-69", "70-74", "75-79", ">80")) +
  theme(axis.text.x = element_text(angle = 45, hjust = 1))
```

*Nhận xét: Các nhóm tuổi bị ảnh hưởng nhiều nhất bởi bệnh tiểu đường là 60-64, 65-70, và 70-74.*

## Phân bố BMI

*Loại bỏ các giá trị ngoại lệ (BMI < 15 và > 60) để hiển thị rõ hơn.*

```{r bmi-distribution, warning=FALSE, fig.width=10, fig.height=5}
diabetes_yes_filtered <- subset(diabetes_yes, bmi >= 15 & bmi <= 60)
diabetes_no_filtered <- subset(diabetes_no, bmi >= 15 & bmi <= 60)

plot1 <- ggplot(diabetes_yes_filtered, aes(x = bmi)) +
  geom_histogram(fill = "steelblue", color = "black", binwidth = 2) + 
  labs(title = "BMI distribution for Diabetics", x = "BMI") +
  xlim(15, 60) + 
  theme_bw() 

plot2 <- ggplot(diabetes_no_filtered, aes(x = bmi)) +
  geom_histogram(fill = "steelblue", color = "black", binwidth = 2) + 
  labs(title = "BMI distribution for No diabetics", x = "BMI") +
  xlim(15, 60) + 
  theme_bw() 

combined_plot <- plot_grid(plot1, plot2, ncol = 2, align = "hv")
combined_plot
```

*Nhận xét: Biểu đồ của người bị tiểu đường (trái) tập trung ở khoảng BMI cao hơn so với nhóm không bị tiểu đường (phải).*

```{r bmi-boxplot, fig.width=10, fig.height=5}
plot1 <- ggplot(diabetes_yes_filtered, aes(y = bmi)) + 
  geom_boxplot() +
  labs(title = "BMI distribution for diabetics", x = "", y = "BMI") +
  ylim(15, 60) +
  theme_bw() 

plot2 <- ggplot(diabetes_no_filtered, aes(y = bmi)) + 
  geom_boxplot() +
  labs(title = "BMI distribution for no diabetics", x = "", y = "BMI") +
  ylim(15, 60) +
  theme_bw()

combined_plot <- plot_grid(plot1, plot2, ncol = 2, align = "hv")
combined_plot
```

*Nhận xét: Người bị tiểu đường có xu hướng có BMI cao hơn so với nhóm không bị tiểu đường.*

## Các yếu tố khác

```{r other-factors-1, fig.width=10, fig.height=5}
plot1 <- ggplot(new_diabetes, aes(x = group, fill = as.factor(high_chol))) +
  geom_bar(position = "dodge") +  
  scale_fill_manual(values = c("lightblue", "gold"), labels = c("No", "Yes")) +  
  labs(title = "Tình trạng tiểu đường theo Cholesterol cao",
       x = "Nhóm", y = "Số lượng", fill = "Cholesterol cao") +
  scale_x_discrete(labels = c("Tiểu đường", "Không tiểu đường")) + 
  theme_minimal()

plot2 <- ggplot(new_diabetes, aes(x = group, fill = as.factor(high_bp))) +
  geom_bar(position = "dodge") +  
  scale_fill_manual(values = c("lightblue", "gold"), labels = c("No", "Yes")) +  
  labs(title = "Tình trạng tiểu đường theo Huyết áp cao",
       x = "Nhóm", y = "Số lượng", fill = "Huyết áp cao") +
  scale_x_discrete(labels = c("Tiểu đường", "Không tiểu đường")) +  
  theme_minimal()

plot_grid(plot1, plot2, ncol = 2, align = "hv")
```

*Nhận xét: Người bệnh tiểu đường thường có mức cholesterol và huyết áp cao hơn.*

```{r other-factors-2, fig.width=10, fig.height=5}
plot1 <- ggplot(new_diabetes, aes(x = group, fill = as.factor(phys_activity))) +
  geom_bar(position = "dodge") + 
  scale_fill_manual(values = c("lightblue", "gold"), labels = c("Không", "Có")) +  
  labs(title = "Tình trạng tiểu đường theo Hoạt động thể chất",
       x = "Nhóm", y = "Số lượng", fill = "Hoạt động thể chất") +
  scale_x_discrete(labels = c("Tiểu đường", "Không tiểu đường")) + 
  theme_minimal()

plot2 <- ggplot(new_diabetes, aes(x = group, fill = as.factor(diff_walk))) +
  geom_bar(position = "dodge") + 
  scale_fill_manual(values = c("lightblue", "gold"), labels = c("Không", "Có")) +  
  labs(title = "Tình trạng tiểu đường theo Khó đi lại",
       x = "Nhóm", y = "Số lượng", fill = "Khó đi lại") +
  scale_x_discrete(labels = c("Tiểu đường", "Không tiểu đường")) +  
  theme_minimal()

plot_grid(plot1, plot2, ncol = 2, align = "hv")
```

*Nhận xét: Người bệnh tiểu đường ít hoạt động thể chất và gặp khó khăn khi đi lại nhiều hơn.*

```{r other-factors-3, fig.width=10, fig.height=5}
plot1 <- ggplot(new_diabetes, aes(x = group, fill = as.factor(smoker))) +
  geom_bar(position = "dodge") + 
  scale_fill_manual(values = c("lightblue", "gold"), labels = c("Không", "Có")) +  
  labs(title = "Tình trạng tiểu đường theo Hút thuốc",
       x = "Nhóm", y = "Số lượng", fill = "Hút thuốc") +
  scale_x_discrete(labels = c("Tiểu đường", "Không tiểu đường")) + 
  theme_minimal()

plot2 <- ggplot(new_diabetes, aes(x = group, fill = as.factor(hvy_alcohol_consump))) +
  geom_bar(position = "dodge") + 
  scale_fill_manual(values = c("lightblue", "gold"), labels = c("Không", "Có")) +  
  labs(title = "Tình trạng tiểu đường theo Uống nhiều rượu",
       x = "Nhóm", y = "Số lượng", fill = "Uống nhiều rượu") +
  scale_x_discrete(labels = c("Tiểu đường", "Không tiểu đường")) +  
  theme_minimal()

plot_grid(plot1, plot2, ncol = 2, align = "hv")
```

*Nhận xét: Hút thuốc và uống rượu không cho thấy sự khác biệt rõ rệt giữa hai nhóm.*

### Ma trận Tương quan

```{r correlation-matrix, fig.width=10, fig.height=10}
cor_diabetes <- cor(data_diabetes, method = "pearson")
corrplot(cor_diabetes, method = "circle", type = "lower", tl.cex = 0.7)
```

*Nhận xét: Các biến có tương quan mạnh nhất với `diabetes_012` là `gen_hlth`, `high_bp`, `bmi`, `diff_walk`, và `high_chol`.*

# **III. Kiểm định Giả thuyết**

### 1. Người không mắc bệnh tiểu đường và người mắc bệnh tiểu đường có cùng chỉ số BMI không?

```{r hypothesis-1-summary}
new_diabetes |> group_by(group) |>
  summarise(n = n(), mean = mean(bmi), sd = sd(bmi))
```

*Nhận xét: Trung bình BMI của nhóm mắc bệnh tiểu đường (31.8) cao hơn nhóm không mắc bệnh (27.7).*

**Giả thuyết:**
- H0: Chỉ số BMI trung bình của hai nhóm là như nhau.
- H1: Chỉ số BMI trung bình của hai nhóm là khác nhau.

```{r hypothesis-1-test}
# Định nghĩa các tham số
nA <- sum(new_diabetes$group == 'Diabetes')
nB <- sum(new_diabetes$group == 'No diabetes')

# Hàm hoán vị
perm_fun <- function(x, nA, nB, R) {
  n <- nA + nB
  mean_diff <- numeric(R)
  for (i in 1:R){
    idx_a <- sample(x = 1:n, size = nA)
    idx_b <- setdiff(x = 1:n, y = idx_a)
    mean_diff[i] <- mean(x[idx_a]) - mean(x[idx_b])
  }
  return(mean_diff)
}

# Chạy hoán vị
set.seed(21)
R <- 100
diff_mean_perm <- perm_fun(new_diabetes$bmi, nA, nB, R)

# Tính sự khác biệt thực tế
mean_a <- mean(new_diabetes$bmi[new_diabetes$group == 'Diabetes'])
mean_b <- mean(new_diabetes$bmi[new_diabetes$group == 'No diabetes'])

# Tính p-value
p_value <- mean(abs(diff_mean_perm) >= abs(mean_a - mean_b))
p_value
```

*Kết luận: Với p-value = 0 (nhỏ hơn α = 0.05), chúng ta bác bỏ giả thuyết H0. Có sự khác biệt ý nghĩa thống kê về chỉ số BMI trung bình giữa hai nhóm.*

### 2. Tỷ lệ cholesterol cao có khác nhau đáng kể giữa hai nhóm không?

**Giả thuyết:**
- H0: Tỷ lệ cholesterol cao không khác biệt đáng kể giữa hai nhóm.
- H1: Tỷ lệ cholesterol cao có sự khác biệt.

```{r hypothesis-2-test}
contingency <- table(new_diabetes$diabetes_012, new_diabetes$high_chol)
chi2_test <- chisq.test(contingency)
cat("Chi-squared Statistic:", chi2_test$statistic, "\n")
cat("p-value:", chi2_test$p.value, "\n")
```

*Kết luận: Với p-value = 0 (nhỏ hơn α = 0.05), chúng ta bác bỏ H0. Tỷ lệ cholesterol cao giữa hai nhóm có sự khác biệt ý nghĩa thống kê.*

### 3. Tỷ lệ huyết áp cao có khác nhau đáng kể giữa hai nhóm không?

**Giả thuyết:**
- H0: Tỷ lệ huyết áp cao không khác biệt đáng kể giữa hai nhóm.
- H1: Tỷ lệ huyết áp cao có sự khác biệt.

```{r hypothesis-3-test}
contingency <- table(new_diabetes$diabetes_012, new_diabetes$high_bp)
chi2_test <- chisq.test(contingency)
cat("Chi-squared Statistic:", chi2_test$statistic, "\n")
cat("p-value:", chi2_test$p.value, "\n")
```

*Kết luận: Với p-value = 0 (nhỏ hơn α = 0.05), chúng ta bác bỏ H0. Tỷ lệ huyết áp cao giữa hai nhóm có sự khác biệt ý nghĩa thống kê.*

# **IV. Xây dựng Mô hình**

## 1. Mô hình Logistic Regression

```{r model-prep-1}
new_diabetes <- new_diabetes %>% mutate(group = as.factor(group))

# Xác định đặc trưng và mục tiêu
X <- new_diabetes %>% select(-diabetes_012, -group)
y <- new_diabetes$group

# Lựa chọn đặc trưng bằng Chi-squared
chi_square_results <- sapply(X, function(col) {
  suppressWarnings(chisq.test(table(col, y)))$statistic
})

# Chọn 6 đặc trưng quan trọng nhất
selected_features <- names(sort(chi_square_results, decreasing = TRUE))[2:7]
important_features <- gsub("\\.X-squared$", "", selected_features)
print(important_features)
```

*Các biến được chọn: `high_bp`, `bmi`, `diff_walk`, `high_chol`, `age`, `phys_hlth`.*

```{r model-smote}
# Chia dữ liệu trước khi xử lý mất cân bằng
set.seed(123)
index <- createDataPartition(new_diabetes$group, p = 0.8, list = FALSE)
train_data <- new_diabetes[index, ]
test_data <- new_diabetes[-index, ]

# Xử lý mất cân bằng trên tập huấn luyện bằng SMOTE
train_data_smote <- smote(df = train_data, var = "group", k = 5, over_ratio = 1)

# Kiểm tra kết quả
print("Tình trạng cân bằng SAU SMOTE:")
print(table(train_data_smote$group))
```

```{r logistic-regression}
# Chuẩn bị dữ liệu cho mô hình
y_train <- as.factor(train_data_smote$group) 
X_train <- train_data_smote %>% select(all_of(important_features))
y_test <- as.factor(test_data$group) 
X_test <- test_data %>% select(all_of(important_features))

# Chuẩn hóa các đặc trưng
preprocessor <- preProcess(X_train, method = "scale")
X_train_scaled <- predict(preprocessor, X_train)
X_test_scaled <- predict(preprocessor, X_test)

# Huấn luyện mô hình Logistic Regression với Cross-validation
train_data_final <- data.frame(X_train_scaled, group = y_train)
set.seed(123)
model_logistic <- train(
  group ~ ., 
  data = train_data_final,
  method = "glmnet",
  family = "binomial",
  metric = "Accuracy",
  trControl = trainControl(
    method = "cv", 
    number = 10, 
    verboseIter = FALSE
  )
)

# Dự đoán và đánh giá
y_pred_probs <- predict(model_logistic, newdata = X_test_scaled, type = "prob")
y_pred_logistic <- ifelse(y_pred_probs[, "Diabetes"] > 0.5, "Diabetes", "No diabetes")
y_pred_logistic <- as.factor(y_pred_logistic)
levels(y_pred_logistic) <- levels(y_test)

# Ma trận nhầm lẫn
class_report_logistic <- caret::confusionMatrix(y_pred_logistic, y_test)
print(class_report_logistic)
```

## 2. Mô hình Random Forest

```{r random-forest}
# Dữ liệu đã được chuẩn bị từ bước trước
set.seed(123) 
model_rf <- randomForest(x = X_train, y = y_train, 
                         ntree = 500, 
                         mtry = sqrt(ncol(X_train)), 
                         importance = TRUE)

# Dự đoán trên tập kiểm tra
y_pred_rf <- predict(model_rf, newdata = X_test)

# Đánh giá mô hình
confusion_matrix_rf <- caret::confusionMatrix(y_pred_rf, y_test)
print(confusion_matrix_rf)
```
